臺灣彰化地方法院交通事件裁定　　　　99年度交聲字第1090號
原處分機關　交通部公路總局臺中區監理所彰化監理站
異　議　人
即受處分人　周惠龍
上列受處分人因違反道路交通管理處罰條例案件，對於交通部公
路總局臺中區監理所彰化監理站民國99年10月11日所為之處分（
原處分案號：彰監四字第裁64-I00000000號違反道路交通管理事
件裁決書）聲明異議，本院裁定如下：
    主  文
異議駁回。
    理  由
一、原處分意旨略以：異議人即受處分人周惠龍於民國99年8 月
    29日08時50分許，騎乘車牌號碼HL-95 號大型重機車，於彰
    化縣秀水鄉○○路○ 段（下稱彰水路2 段）、三民街口（下
    稱系爭路口）處，因「駕車行經有燈光號誌管制之交岔路口
    闖紅燈」，為彰化縣鹿港分局警員張有至舉發其有「闖紅燈
    」之違規，爰依道路交通管理處罰條例第53條第1 項、第63
    條第1 項規定，裁處罰鍰新臺幣（下同）2,700 元、記違規
    點數3 點等情。查汽車行駛至交岔路口，其行進、轉彎，應
    遵守燈光號誌或交通指揮人員之指揮，遇有交通指揮人員指
    揮與燈光號誌並用時，以交通指揮人員之指揮為準，道路交
    通安全規則第102 條第1 項第1 款定有明文；違反者依道路
    交通管理處罰條例第53條第1 項及第63條第1 項規定處駕駛
    人800 元以上5,400 元以下罰鍰，並記違規點數3 點，於法
    應無不合等語。
二、聲明異議意旨略以：異議人沒有闖紅燈，當時伊行駛在彰水
    路2 段由北往南方向車道經過系爭路口時，該路口是綠燈，
    伊騎過去，並未闖紅燈，伊是騎過去後，在下1 個路口（即
    彰水路2 段與民意街路口，下稱民意街口）停等紅燈時，被
    警方攔下舉發，警方舉發伊之地點不是在三民街與民意街中
    間之彰水路2 段上，而是在民意街口云云。
三、按汽車行駛至交岔路口，其行進、轉彎，應遵守燈光號誌或
    交通指揮人員之指揮，遇有交通指揮人員指揮與燈光號誌並
    用時，以交通指揮人員之指揮為準，道路交通安全規則第10
    2 條第1 項第1 款訂有明文。又汽車駕駛人，行經有燈光號
    誌管制之交岔路口闖紅燈者，處1,800 元以上5,400 元以下
    罰鍰，並記違規點數3 點，道路交通管理處罰條例第53條第
    1 項、第63條第1 項第3 款分別定有明文。
四、經查：
（一）本件異議人周惠龍於上揭時間，騎乘車牌號碼HL-95 號大
      型重機車，為彰化縣警察局鹿港分局警員張有至舉發其在
      系爭路口有「闖紅燈」之違規，有彰化縣警察局99年8 月
      29日彰警交字第I00000000 號舉發違反道路交通管理事件
      通知單、交通部公路總局臺中區監理所彰化監理站99年10
      月11日彰監四字第裁64-I00000000號違反道路交通管理事
      件裁決書各1 紙在卷可資佐證，此部分之事實，應堪認定
      。
（二）按法院處理交通事件，並不限於科學儀器所採證據，仍須
      就事件所涉相關證據資料，包括供述及非供述證據，依據
      證據法則，憑以認定行為人交通違規行為之有無。此乃因
      交通違規事件之特性，行為態樣甚多，復有瞬間即逝行為
      ，實無法於有交通違規同時，全部得以即時利用科學儀器
      ，取得證據資料；即使屬於方便以科學儀器採證之交通違
      規行為，普遍採用不但所費不貲，也有實際困難。若舉發
      員警係親眼見聞違規經過，並以證人身分具結後在法院證
      述，仍不失為認定交通違規事實有無之證據方法。況執勤
      員警舉發交通違規，係依道路交通管理處罰條例授權所為
      之職權行使。而汽車駕駛人闖紅燈之違規行為，揆其行為
      本質，多係發生於瞬間，通常多委由當場執行取締違規公
      務員之認識及判斷，且必須為立即之取締作為，此為達成
      維持交通秩序目的所必要。且依道路交通管理處罰條例之
      規定，此種立即性之舉發違規，多依員警之認知判斷已足
      ，並無必須另有其他積極佐證，始構成處分要件之規定。
      則舉發員警對親睹之違規事實掣單舉發，就其事實之證明
      本為證人，如無具體事證足證其有偏頗或失實之虞，已難
      恣意否定其舉發之真正。又舉發員警係司法警察人員，應
      深切明白出庭作證具結後，應據實陳述之義務及如有偽證
      應受處罰之嚴重後果，而舉發員警與受處分人素不相識，
      亦無宿怨，就常理而論，應無甘冒自身觸犯偽證罪責之風
      險而設詞誣陷之理。再者，交通員警舉發違反道路交通管
      理處罰條例所列之違規事實，本質上為行政處分，係公務
      員基於職務上權力，依法就特定之具體事件所為具公法上
      效果之單方行政行為，基於公務員為公法上行為具有公信
      力之原則，該行政行為當可被推定為真正，其據以依法處
      分之事實認定亦為正確無誤，此公信原則，乃立法者賦予
      行政機關制定違反道路交通事件統一裁罰標準及處理細則
      ，使執勤警員得當機處分，以維護交通秩序、安全之行政
      目的。是舉發員警係親眼見聞違規經過，並經以證人之身
      分具結後為證述，此證人證詞仍不失為證明方法之一種，
      如無具體事證足證其有偏頗或失實之虞，應難恣意否定其
      舉發之真正，而應被推定為真正。
（三）查，異議人雖否認有前揭闖紅燈之違規行為。惟查，異議
      人(1)先是供述：伊沒有闖紅燈，案發當天伊是在彰水路2
      段、三民街口（即系爭路口）被舉發，當時伊有看到該處
      路口伊的行進方向（彰水路2 段南下車道）是紅燈，伊就
      停等在該處紅綠燈下，證人（指本件舉發警員張有至）就
      騎車靠近伊，要伊配合路邊檢查，然後就舉發伊闖紅燈等
      語（見本院卷第21頁背面）；(2)後又稱：伊是在彰水路二
      段與民意街的路口（即民意街口）被攔下（舉發），伊是
      在該處路口等紅綠燈等語；(3)嗣又改稱：伊通過彰水路2
      段、三民街口（即系爭路口）時，伊的行進方向車道是綠
      燈，並不是紅燈等語（見本院卷第22頁）；(4)之後再陳稱
      ：伊騎到彰水路2 段與三民街路口（即系爭路口），有停
      等紅燈，伊是從內側車道騎到外側車道的中間停等紅綠燈
      等語，其就騎乘機車經過系爭路口時，該路口號誌是紅燈
      或綠燈，及其被攔停舉發之地點係在系爭路口或民意街口
      乙情，前後供述不一，所述之真實性，已非無疑。
（四）且查，證人即本件舉發之警員張有至業到庭具結證稱：我
      當時在早上8 點到10點是騎乘警用機車服金融巡守勤務，
      由我1 人服勤，因為人手不足，所以在白天是1 人在服勤
      ，當時我已經巡簽了一些金融機構，在已經到彰水路2段
      上的秀水農會福安分部巡簽完後，剛出來農會騎上機車正
      要去下1 家金融機構巡簽時，該農會距離舉發地點路口（
      彰水路2 段與三民街口，即系爭路口）約有10間店面，約
      30 公 尺遠，我正騎上機車要行駛秀水鄉○○路○ 段南下
      ，看見下1 個路口就是舉發地點路口，彰水路1 段北向南
      方向的車道紅燈已經亮了，且已經有1 輛車輛在停等，接
      著就看見異議人騎乘大型重型機車沿彰水路2 段由北往南
      方向行駛到舉發路口，就直接直行闖紅燈。（問：當時天
      色及舉發情形如何？）當時晴天沒有下雨，視線清楚，沒
      有被阻擋，我發現異議人違規時，距離異議人約30公尺，
      且我機車已經騎到彰水路2 段南下的慢車道上，就看見他
      闖紅燈。（問：異議人違規的當天是否是平常的上班日？
      ）不是，異議人是在99年8 月29日違規，是在星期日，該
      日的車流量的情形較平常一般來的少，路旁的停車也比較
      少，但是住家的車還是會停車在路邊。（問：你當時舉發
      的時候，是如何看到異議人闖紅燈違規？）我是從農會簽
      巡邏箱出來，我出來的時候，剛好看到異議人騎乘機車在
      內側車道經過農會門前南下，我看到異議人經過農會前時
      ，我正好已經啟動機車並坐在機車上，正要往前騎到彰水
      路的南下車道，我看到異議人經過之後，我才騎出到農會
      前的空地外到彰水路的南下車道上，正準備車頭轉向南時
      ，我就看到異議人已經在涉嫌違規的該路口了，並看見異
      議人闖紅燈，闖紅燈當時異議人不是行駛在外車道，而是
      行駛在內車道與外車道中間行進闖紅燈。（問：你記得當
      時異議人有任何特別的特徵？）我記得異議人當時是騎乘
      大型重機車，車牌是紅色的那種機車，穿著的是一般深色
      的衣服。（問：當時騎乘這類大型重機車經過該路段的有
      幾位？）只有異議人1 位。（問：從你從農會出來第一次
      看到異議人時，你為何會特別注意到異議人？）因為異議
      人當時是騎乘大型的重機車，且車流量不多。（問：為何
      你騎乘機車出農會前空地，到彰水路南下車道時，會注意
      到異議人闖紅燈？）因為當時異議人是騎乘大型重機車，
      且在該涉嫌違規的路口處欲通過該路口的車輛，只有1 輛
      車及異議人的大型重機車。（問：你在何處攔停異議人？
      ）我是在彰水路2 段上的三民街口到民意街路口的路段中
      間攔停異議人，我是一看到異議人闖紅燈，就鳴笛追上去
      ，也闖越彰水路2 段與三民街口的紅燈，前後追了約100
      、200 公尺，就將異議人攔停舉發。（問：你追上去的時
      候，路上有其他大型重機車嗎？）沒有。（問：你看到異
      議人違規闖紅燈是在本院卷第25、28頁照片上位置的何處
      ？《提示並告以要旨》）就是在照片上白色車輛停的地方
      ，我當時是機車是騎到這裡，車頭稍稍往系爭路口的方向
      看過去，就是本院卷第25頁下方編號2 照片農會出來路邊
      停暗紅色機車的地方，即我今日庭呈照片編號2 照片白色
      車輛處，當時秀水鄉農會往南的隔壁是麵包店，再隔壁是
      田中鵝肉大王，這兩間店前方均沒有停放任何車輛，農會
      前方也均沒有停放任何車輛，當時是星期日，農會沒有營
      業，但是因為有自動提款機，所以我還是要去簽巡。（問
      ：你當天從秀水鄉農會出去，你看到的該路口號誌變化情
      形如何？）我從農會簽巡出來，一騎到彰水路上，就看到
      該號誌就一直是紅燈，不知道已經紅燈多久了。（問：異
      議人所騎乘的大型重機車，平常在秀水鄉是否常見？）並
      不常見，該大型重機車的路權是可以行駛在內車道，與汽
      車的路權相同，引擎的c.c.數大約是550 以上等語，並有
      現場地圖2 張及現場照片9 張在卷可佐（見本院卷第24、
      64頁及第25至29、65頁）。衡諸證人張有至係依法執行公
      務之人員，其到庭對其看見異議人騎乘大型重型機車如何
      經過其視線、如何闖紅燈，及當時現場之車流量等舉發現
      場情形及過程為證述，均極詳細、連續而完整，佐以被告
      騎乘之上開機車確係重型機車，登記排氣量為745C.C，車
      牌亦確為紅色，此有舉發當日被告騎乘上開重型機車經過
      舉發現場附近其他路口（彰水路《2 段》與中山路路口）
      之監視錄影翻拍照片1 張在卷憑參（見本院卷第66頁），
      該等重型機車及車牌，於平常馬路應屬罕見，且被告亦自
      承當時伊騎乘機車經過秀水鄉農會前時，確實是騎乘在內
      側車道，嗣從內側車道騎到外側車道的中間至系爭路口，
      當時在系爭路口的車輛只有伊及旁邊的1 台車輛，沒有其
      他的車輛，且車流量不多，亦沒有與伊所騎乘的機車相同
      一樣是重機車的機車騎經過，卷附上揭卷附監視錄影翻拍
      照片上之重型機車及騎士確係伊（照片參見本院卷第66頁
      ），伊當時穿著亮紅色衣服，衣服從手臂到肩膀處有反光
      白色相間，很亮，特徵很明顯乙節（見本院卷第61頁正背
      面），核與證人張有至上開證述異議人騎乘重型機車如何
      經過其視線、現場車流量少及異議人與其他車輛在系爭路
      口之情形，均甚為相符，顯見證人張有至於舉發當時，對
      異議人騎乘車輛闖紅燈之情形及異議人之穿著特徵，當無
      誤認之可能。本院審酌證人張有至與異議人素不相識，並
      無宿怨，亦無仇隙，應無甘冒自身觸犯偽證罪之風險而設
      詞誣攀之理，且其對於上開舉發之經過情形，證述詳細、
      連續而完整，並有上述現場地圖及各該照片附卷足資佐證
      ，堪認其所證應可採信。
（五）異議人固復辯以：證人張有至稱其攜帶之錄影筆記憶體有
      2G，怎麼可能只錄影50分鐘就滿了，且舉發時證人張有至
      告知伊十字路口有錄影，但異議人至派出所看證據，卻什
      麼也沒有，無憑無據在此科學時代，實在無法認同，又舉
      發當時，證人張有至也沒有鳴笛云云，且查，證人張有至
      於本院亦陳稱其並未錄到異議人闖紅燈之違規行為（見本
      院卷第21頁），觀諸證人張有至所提出其於舉發當時與異
      議人談話之錄音譯文（譯文內容為異議人所不爭執- 見本
      院卷第22頁背面），亦無法直接證明異議人有本件闖紅燈
      之違規行為。惟查，證人張有至到庭證稱：其服勤的習慣
      就是只要一出警局，就會全程將錄影筆（同步錄音、錄影
      的）按下錄影，錄影筆是其自己出資購買的，不是公用的
      配備，且依規定也沒有要全程錄影，這只是其個人習慣而
      已。舉發當天，其出警局服勤時，有將其隨身攜帶的錄影
      筆按下錄影，雖然是服金融巡守勤務，但是也是機動性的
      服交通勤務，如果發現有交通違規的情形，也是要取締。
      其舉發異議人時，並不知道其錄影筆的記憶體已經滿了而
      沒有錄到異議人的違規畫面，其在攔下異議人，與異議人
      交涉後，發現異議人對其之舉發有爭執，其就另外再以錄
      音筆錄下其與異議人的對話，想要多一層的保障，因為異
      議人已經對其之取締有爭執。當日其是從早上8點一出去
      執勤就開啟錄影筆，該錄影筆兼有錄音功能，到秀水鄉農
      會的時候，已經錄影將近1個小時，其要出發時，沒有看
      該錄影筆還有多少容量可以錄，其當時是想前1 天沒有錄
      多久，一般其之錄影筆的容量可以錄2 、3 個小時沒有問
      題... 因為機器使用久了會退化，其沒有辦法確定該錄影
      筆的電池容量還有多少，因為該錄影筆的電池是充電式的
      ，機器用久了，電池的可使用容量會逐漸減少... 其本次
      在出發執勤前，並沒有看該錄影筆的記憶容量還有多少，
      因為想說前1 天沒有錄多少，且其在更前1 天有將之前錄
      的整個記憶清空。其在提出之卷附錄音譯文上所載的「錄
      影筆錄滿停止錄影」，是註明其告訴異議人其有在錄影，
      但是事後檢查發現錄影筆沒有在錄，並不是指錄影筆錄到
      譯文的該處對話就已經因為記憶容量滿了而停止錄。其會
      告知異議人十字路口有監視器，是因為在系爭路口，有民
      眾設立私人的監視器，其之前在別的案子有調取過該監視
      器的畫面，其當時是想說該監視器一定可以錄到異議人的
      違規情形，所以才會這樣說，後來其有去調取該監視器，
      但剛好該處民眾設立的監視器因為故障而送修等語（見本
      院卷第21至22頁、第59頁背面至60頁），已就其因何未錄
      到異議人闖紅燈之違規行為之緣由說明清楚，衡與事理常
      情不違。且按交通警察依職權當場舉發交通違規，本即係
      其依法執行公權力之行為，而其證述亦為證據方法，並不
      以科學證據為必要，員警於舉發交通違規時，利用攝影機
      或數位攝影機為蒐證，係為補強其舉證之正確性，並非無
      攝影機或數位攝影機之紀錄即可推論警員之舉發有誤，或
      認其事後之證述為不可採，況駕駛人是否闖紅燈，其所需
      之舉證狀態稍縱即逝，若硬性要求舉發員警不分違規情節
      ，一律必須預留證據，俾便事後提出供法院審酌，除有現
      實技術可行性之困難外，亦恐嚴重削弱道路交通管理之行
      政效能，此絕非立法者制定道路交通管理法規之本意。是
      以，本院審酌異議人闖紅燈之違規行為，其所需之舉證狀
      態稍縱即逝，原即難以苛求舉發員警能事先以科學方法存
      證，且證人張有至所稱其執勤攜帶之錄影筆，係其私人所
      有；系爭路口之監視器亦係私人所設，均非公務機關配置
      、裝置以專供警方取締交通違規之用，是尚難以證人張有
      至之錄影筆記憶體已滿及路口監視器故障送修，而未錄及
      異議人違規行為之因，即遽認證人張有至未善盡舉證之責
      。況觀諸上揭卷附錄音譯文（本院卷第22頁背面），可知
      證人張有至舉發當時，於異議人否認闖紅燈，並請其提出
      錄影或相片之證據時，乃當場告知異議人其有錄影存證及
      該路口亦有監視器錄影，並在異議人要求其當場提出錄影
      內容供異議人查看時，證人張有至復邀約異議人隨即前往
      派出所觀看錄影內容（只是當時為異議人以「已與人相約
      9 點見面」之由拒絕前往觀看），足徵證人張有至舉發當
      時對其親眼所見異議人違規闖紅燈之行為，並有錄影資料
      可證之事實，深具確信，否則當不致大方告知並邀約異議
      人隨即前往派出所觀看錄影內容，益證證人張有至前開證
      述其親眼見得異議人違規闖紅燈之行為，應非子虛。職是
      ，本件雖以目測舉發，而無違規錄影或照片等證據資料另
      為佐證，然案發當時之現場值勤警員張有至既已到庭具結
      證述如上，且無證據顯示其所證舉發之經過，有偏頗及失
      真誤認之情形，當認其所證已足認異議人確有闖紅燈之違
      規事實，本件異議人尚不能僅以舉發之警察機關事後未能
      提出蒐證之攝影、拍攝紀錄，即認本件並無證據足資證明
      其有上開違規之行為。至證人即舉發警員張有至於舉發前
      有無有鳴笛乙節，因異議人當時係騎乘大型重型機車在前
      行駛，為注意車前狀況，確保安全駕駛，對於員警在後方
      吹笛追攔，當有可能未及注意聽聞，亦難執此即謂證人上
      開所證不實。
（六）末查，異議人復辯以：在位於彰化縣秀水鄉○○路○ 段45
      9 號（按：該址位在民意街口）經營「福安快餐店」之老
      闆及老闆娘可以證明伊係在民意街口為警攔停，伊並非在
      警員所稱之過系爭路口一直到民意街前的彰水路2 段中間
      地段，為警攔停舉發云云。惟查，經本院函請彰化縣鹿港
      分局查證異議人所稱上址「福安快餐店」老闆經營者姓名
      、年籍資料及對其製作警詢筆錄，經該分局查證該快餐店
      之老闆為施昌明，並派由警員林振富對證人施昌明及其妻
      黃惠娥製作警詢筆錄，證人施昌明及其妻黃惠娥於警詢均
      同為證稱：（問：99年8 月間你所經營快餐店是否在該住
      址經營？）98年4 月前確實在秀水鄉○○路○ 段與民意街
      口經營福安臭豆腐店，4 月後就搬至彰水路2 段538 號經
      營快餐店，只是廣告招牌未同時搬離。（問：你是否記得
      99年8 月29日曾有周惠龍之人於彰化縣秀水鄉○○路○段
      與民意街口，騎乘機車闖紅燈而為警方攔停舉發？）我在
      98年4 月間已搬離彰水路2 段與民意街口，至該址經營並
      不知道有這回事，亦不認識周惠龍等語，此有彰化縣警察
      局鹿港分局99年12月17日鹿警分偵字第0990029818號函、
      該分局100 年2 月15日鹿警分五字第100000 3552 號函及
      所檢附證人施昌明、黃惠娥之警詢筆錄在卷可參（見本院
      卷第36、47至51頁），亦難證明異議人上開所述為真。
（七）綜上，本件異議人確有於上揭時、地，闖紅燈之違規行為
      ，堪可認定，異議人空言否認，無足憑採。
五、綜合上述，本件異議人既有前揭駕車行經有燈光號誌管制之
    交岔路口闖紅燈之違規行為，則原處分機關依道路交通管理
    處罰條例第53條第1 項、第63條第1 項之規定，裁處異議人
    罰鍰2,700 元，並記違規點數3 點，核無違法或不當之情事
    ，聲明異議意旨僅執前詞，任意指摘原處分，並無理由，應
    予駁回。
據上論斷，應依道路交通管理處罰條例第87條第2 項、道路交通
事件處理辦法第18條，裁定如主文。
中    華    民    國  100     年    5     月    16    日
                  刑事第二庭       法  官  吳芙如
以上正本證明與原本無異。
如不服本裁定，應於裁定送達後五日內向本院提出抗告狀 (須附
繕本 )。
中    華    民    國   100    年    5     月    16    日
                                   書記官  林明俊